# ！！一个让我极其头疼的现实复杂问题，求助各位高见！！！

提问人：日环食 时间：2011-09-15 17:09:04
甲公司，根据客户个性化需求，在通用设备基础上，为客户定制生产X设备，客户可以选择购买X设备自己使用，客户也可以选择不购买，而让甲公司使用X设备为其提供服务。 问题一，以下会计处理是否正确：客户选择购买X设备自己使用时，X设备计入存货，销售收入计入主营业务收入；客户选择不购买，由甲公司使用X设备为其提供服务时，X设备计入固定资产，每年的服务费计入主营业务收入。
业务开展中，存在这样一种特殊情况A：在甲公司开始为客户定制X设备的时候，客户还没想好要不要买，于是约定先由甲公司为其服务 3 年，支付服务费用，到期时，客户有权选择买，也有权选择继续由甲公司为其服务。 问题二，这种情况下，在刚开始签订合同时，该X设备是否是一个甲公司“持有以备出售的存货”，还是应该计入固定资产？ 如果计入存货，那客户一直不选择买的话，该X设备是否一直挂在存货中？是否需要对其耗损进行摊销？ 如果计入固定资产， 3 年后，客户选择购买甲公司设备时，甲公司取得的收益是否能适用实质重于形式原则，计入“主营业务收入”，因为甲公司销售X设备也是一项主营业务。
ps：实际中遇到的情况是，甲公司在特殊情况A下，计入固定资产，将服务费用计入主营业务收入，同时计提折旧。若客户选择购买，则将固定资产处置收益计入主营业务收入。大家觉得是否合理？

回答人：chenyiwei
赞同楼上两位的意见。甲公司应当基于对具体的合同条款的分析和专业判断确定所使用的会计处理模式。尤其是需要认真考虑该交易是否可能构成一项融资租赁。这里尤其需要注意的是：判断融资租赁还是经营租赁的最根本标准在于准则对这两类租赁的定义，即依据租赁资产所有权上的主要风险和报酬的承担和转移情况确定，《企业会计准则第 21 号——租赁》第六条的五项标准仅仅是通常情况下的参考标准，是对该定义的一般性解释。这类业务中很可能出现租赁期长或者有购买选择权，但由于主要风险和报酬未转移而应当归类为经营租赁的情况。另外也可参考合同能源管理的会计处理模式。